【裁判字號】    97,交聲,2542
【裁判日期】    970919
【裁判案由】    聲明異議
【裁判全文】
臺灣臺中地方法院交通事件裁定        97年度交聲字第2542號
原處分機關  交通部公路總局臺中區監理所
異議人
即受處分人  甲○○
上列異議人即受處分人因違反道路交通管理處罰條例案件，對於
交通部公路總局臺中區監理所民國97年7 月29日所為之裁決（中
監違字第裁60-ＨＤ0000000號違反道路交通管理事件裁決書），
聲明異議，本院裁定如下：
    主    文
異議駁回。
    理    由
一、原處分機關略以：異議人即受處分人甲○○（下稱受處分人
    ）所有車牌號碼Ｍ2-4121號自小客車，於97年4 月23日16時
    10分許，在中投公路台63線10.9公里處，因有「限速70公里
    ，經測速時速83公里，超速13公里，未滿20公里（經雷達、
    雷射測速儀器採證）」之違規，為臺中縣警察局交通警察隊
    依違反道路交通管理處罰條例第40條規定逕行舉發。本案未
    向本所提出申訴，逕於97年7 月29日致電本所要求裁決，因
    舉發單位未將送達情形傳檔於電腦，本所遂依電腦顯示罰緩
    金額，以97年7 月29日中監違字第裁60-ＨＤ0000000號裁決
    書，裁處低額罰鍰新台幣1600元，並依道路交通管理處罰條
    例第63條第1 項規定記違規點數一點，逾期則依裁決書處罰
    主文規定裁處。受處分人不服於法定期限內具狀聲明異議，
    本案經原舉發機關函覆略以：本局自動照相地點均有本局網
    站公告，本案違規地點為一般公路非屬快速道路，自動照相
    儀器屬雷達測速照相，該設備每年均送至經濟部標準檢驗局
    定期檢驗，違規地點前約100及200公尺處分別設有警告及速
    限標示牌，其拍攝原理係以車輛通過雷達波發射範圍計算而
    得，如速度未超過所設定速度，則儀器不會拍照，依舉發採
    證照片使用「停止間測去車用透明規」驗證，Ｍ2-4121號車
    位於判斷表區域（雷達波發射範圍）內，顯係該車於97年4
    月23日16時10分在中投公路台63線10.9公里處行駛時，遭雷
    達波發射測得行車速度時速為83公里，逾該路段速限70公里
    上限，超速13公里無誤，本案依法裁處應無不合等語。
二、受處分人略以：
（一）受處分人固於前開時日駕駛車號Ｍ2-4121號自小客車經過
      上揭路段，惟受處分人確實注意行車速度，並無超速違規
      情事，而臺中縣警察局所舉發採證照片中，同時出現二輛
      車，是否可能因前車超速，而啟動感應拍照，致受處分人
      隨後經過即被認定違規，並非無疑。且依臺中縣警察局所
      舉發採證照片以觀，照片上僅標示有超速之速限及舉發時
      間，並無如附件舉發單位測速照相系統說明上所載明應顯
      示「被偵測車輛之車道」，則究竟違規車輛為何？如何認
      定確為受處分人所駕駛之車輛？實有查明之必要。
（二）再者，取締本案使用之雷達測速照相之儀器是否經過經濟
      部標準檢驗局檢定合格而取得相關合格證書，以證明本案
      取締之正確性，皆令受處分人質疑等語，爰聲明異議。
三、按汽車駕駛人，行車速度，超過規定之最高時速，或低於規
    定之最低時速，除有第43條第1項第2款情形外，處新台幣12
    00元以上2400元以下罰鍰；並予記違規點數一點，道路交通
    管理處罰條例第40條、63條第1項第1款分別定有明文。
四、查受處分人甲○○所有車牌號碼Ｍ2-4121號自小客車，於97
    年4 月23日16時10分許，在中投公路台63線10.9公里處，因
    有「限速70公里，經測速時速83公里，超速13公里，未滿20
    公里（經雷達、雷射測速儀器採證）」之違規，為臺中縣警
    察局交通警察隊依違反道路交通管理處罰條例第40條規定逕
    行舉發等情，有臺中縣警察局中縣警交相字第ＨＤ0000000
    號舉發違反道路交通管理事件通知單影本及採證相片附卷可
    稽。又受處分人上開違規地點所設置之測速照相設備，係屬
    雷達測速儀，曾於96年10月26日由經濟部標準檢驗局檢定合
    格，有效期間至97年10月31日。且判別違規車輛方式，係將
    判斷表置於相片上，如係違規車輛即於行經雷達波發射範圍
    內顯示出來，如速度未超過所設定速度，儀器不致感應拍照
    ，本案經審酌採證相片，以判斷表驗證，受處分人所有Ｍ2-
    4121號自小客車，於97年4 月23日16時10分許，在中投公路
    台63線10.9公里處行駛時，遭雷達感應測得行車速度時速為
    83公里，逾該路段速限70公里上限，超速13公里，亦有經濟
    部標準檢驗局雷達測速儀檢定合格證書、臺中縣警察局97年
    8 月22日中縣警交字第0970064116號函及判斷表影本在卷足
    憑。依採證照片及判斷表顯示，當時行駛於受處分人所有Ｍ
    2-4121號自小客車前之另一自小客車，並非位在雷達波發射
    範圍內，尚無受處分人所指因前車超速，其後車被認定違規
    之情形。綜上所述，本件受處分人上開違規地點所設置之測
    速照相設備，既已定期檢驗，仍在有效期間內，本案亦不可
    能因受處分之前車超速所致，則原處分機關以受處分人所有
    Ｍ2-4121號自小客車於上揭時地，有行車速度超過該路段規
    定之最高時速13公里之違規，依道路交通管理處罰條例第40
    條、第63條第1 項之規定，裁處受處分人罰鍰新台幣1600元
    及記違規點數一點，即無不合。本件受處分人聲明異議為無
    理由，應予駁回。另本案違規單警方於電腦檔鍵入送達情形
    為「未達」，致原處分機關以低額罰緩裁處，惟經查證後，
    違規單係於97年4 月30日由本件受處分人之父親盧連丁代收
    （亦查無應到案日期97年5月24日前之申訴紀錄），有97年9
    月5日中華郵政股份有限公司豐原郵局郵務科郵管查字第970
    090號簡復函影本一紙在卷可憑，附此敘明。
五、據上論斷，應依道路交通管理處罰條例第87條、道路交通案
    件處理辦法第19條，裁定如主文。
中    華    民    國    97    年     9    月    19    日
                  交通法庭    法  官  黃松竹
上正本證明與原本無異。
如不服本裁定應於送達後五日內向本院提出抗告狀。
                              書記官  黃毅皓
中    華    民    國    97    年     9    月    19    日


司法院資訊處製作；財團法人民間司法改革基金會備份。
